臺灣高等法院刑事裁定
109年度抗字第282號
抗  告  人
即  被  告  黃耀南




選任辯護人  黃仕翰律師
            黃昱維律師
            呂紹宏律師  
上列抗告人因違反證券交易法案件，不服臺灣臺北地方法院108
年度金訴字第37號，中華民國109年2月13日所為限制出境、出海
裁定，提起抗告，本院裁定如下：
    主  文
原裁定撤銷，發回臺灣臺北地方法院。
    理  由
一、原裁定意旨略以：被告黃耀南（下稱被告）因涉犯修正前證
    券交易法第171條第1項第1款之高買低賣證券罪、製造證券
    交易活絡表象罪等罪嫌，經檢察官提起公訴，原審受命法官
    訊問後，認依檢察官提出之各項證據，足見被告犯罪嫌疑重
    大，惟其否認犯罪，並爭執相關證據之證據能力，尚待審判
    程序調查證據及對證人進行交互詰問，有事實足認有湮滅證
    據及勾串證人、共犯之虞，惟無羈押之必要，爰諭知被告自
    民國108年7月12日起限制出境、出海。茲原審於108年12月1
    8日進行審理並訊問被告後，審酌被告仍否認犯罪，本案雖
    經辯論終結，並定於109年2月14日宣判，然判決尚未確定，
    仍有後續提起上訴審理之可能，前揭限制出境、出海之原因
    依然存在，為確保將來審理程序及執行之進行，仍有限制被
    告出境、出海之必要，爰依刑事訴訟法施行法第7條之11第2
    項規定，於刑事訴訟法第8章之1規定生效之日（即108年12
    月19日）起2個月內，依刑事訴訟法第93條之6規定，重為裁
    定被告自109年2月13日起限制出境、出海8月等語。
二、抗告意旨略以：被告於本案中業以新臺幣（下同）80萬元具
    保，且始終遵期到庭，積極面對司法程序，父母長期居留臺
    灣，年事已高，僅能仰賴被告照顧，足見被告並無逃亡或滯
    留國外之可能。又本案業經原審辯論終結、宣判，事實與證
    據均已調查完畢，難認仍有何「湮滅證據或勾串證人、共犯
    」之可能，則原裁定僅以「被告仍否認犯罪」及「本案尚未
    確定」為由，重為裁定被告限制出境、出海，並未敘明限制
    之「理由」及「必要性」，亦未說明認定被告仍有湮滅證據
    及勾串證人、共犯之依據，自有理由不備之違誤等語。
三、按刑事訴訟法於108年5月24日修正增訂第八章之一「限制出
    境出海」即第93條之2至第93條之6（下稱限制出境新制），
    並於108年6月19日經總統公布，刑事訴訟法施行法亦於同日
    公布增訂第7條之11，明定限制出境新制自修正公布後6個月
    即108年12月19日施行；新制施行前，偵查或審判中經限制
    出境、出海者，應於生效施行之日起2個月內，依刑事訴訟
    法第八章之一規定重為處分，逾期未重為處分者，原處分失
    其效力。又依據上開增訂刑事訴訟法第93條之2第1項：「被
    告犯罪嫌疑重大，而有下列各款情形之一者，必要時檢察官
    或法官得逕行限制出境、出海。但所犯係最重本刑為拘役或
    專科罰金之案件，不得逕行限制之：一、無一定之住、居所
    者。二、有相當理由足認有逃亡之虞者。三、有相當理由足
    認有湮滅、偽造、變造證據或勾串共犯或證人之虞者」，以
    及第93條之6：「依本章以外規定得命具保、責付或限制住
    居者，亦得命限制出境、出海，並準用第93條之2第2項及第
    93條之3至第93條之5之規定」等規定，可知限制出境新制施
    行後，刑事訴訟法之限制出境有二種，一種為第八章之一「
    逕行限制出境」（獨立型限制出境），另一種則為第93條之
    6所稱該章以外之限制出境（羈押替代型限制出境）；二者
    同須被告犯罪嫌疑重大，但後者必經法官訊問，且以有羈押
    原因（無羈押必要）為要件。
四、經查：
  ㈠被告因涉犯修正前證券交易法第171條第1項第1款之高買低賣
    證券罪、製造證券交易活絡表象罪等罪嫌，經檢察官提起公
    訴，原審受命法官訊問後，認依檢察官提出之各項證據，足
    見被告犯罪嫌疑重大，惟其否認犯罪，並爭執相關證據之證
    據能力，尚待審判程序調查證據及對證人進行交互詰問，有
    事實足認有湮滅證據及勾串證人、共犯之虞，惟無羈押之必
    要，爰諭知被告自108年7月12日起限制出境、處海；嗣原審
    於108年12月18日進行審理，並訊問被告，聽取檢察官、辯
    護人之意見後，以本案雖經辯論終結，並定於109年2月14日
    宣判，然判決尚未確定，被告亦否認犯罪，仍有後續提起上
    訴審理之可能，前揭限制出境、出海之原因仍然存在，為確
    保將來審理程序及執行之進行，有繼續限制被告出境、出海
    之必要，爰重為處分，依刑事訴訟法第93條之6規定，裁定
    被告自109年2月13日起限制出境、出海8月；又被告所犯上
    開刑事案件，亦經原審於109年2月14日判決被告犯證券交易
    法第171條第1項第1款之高買低賣證券罪，處有期徒刑5年，
    未扣案之犯罪所得並依法宣告沒收及追徵等情，業據本院核
    閱原審法院108年度金訴字第37號刑事卷宗確認無誤（原審
    卷㈠第139至147、193頁，原審卷㈡第236頁），並有前述案件
    判決書、被告之限制出境查詢結果在卷可稽。
  ㈡原裁定係依刑事訴訟法第93條之6規定，裁定被告自109年2月
    13日起限制出境、出海8月，屬羈押替代型之限制出境，揆
    諸上開說明，自以「有羈押原因，但無羈押必要」為其要件
    。又原審受命法官前係以被告有「湮滅證據及勾串證人、共
    犯之虞」之羈押原因，但無羈押之必要為由，於108年7月12
    日對被告為限制出境、出海處分，然原審嗣已於108年11月2
    7日、同年12月18日進行審理，先後詰問證人劉英志、程偉
    勛及共同被告蕭政爵、王世屏，並於108年12月18日調查證
    據完畢、辯論終結，復經本院核閱上開期日審判筆錄審認明
    確（原審卷㈡第5至79、155至237頁），則本案既已審結，何
    以被告仍有事實足認有滅證及勾串之虞？即顯非無疑，原裁
    定就此並未詳予敘明其認定之依據，確有理由未完備之瑕疵
    可指。又被告既經原審判處有期徒刑5年，未扣案之高額犯
    罪所得亦已依法宣告沒收及追徵，則為避免被告因出境滯外
    不歸，影響日後審判或執行程序之進行，本案有無刑事訴訟
    法第93條之2第1項、第93條之6所列其他限制出境、出海事
    由，原審亦得依訴訟進行之程度，本於職權妥適審認，附此
    敘明。
五、綜上所述，本件抗告為有理由，應由本院將原裁定撤銷，發
    回臺灣臺北地方法院更為適當之裁定。
據上論斷，應依刑事訴訟法第413 條前段，裁定如主文。　
中　　華　　民　　國　 109　　年　　2 　　月　　27　　日
                  刑事第十庭    審判長法　官  林婷立
                                      法　官  吳麗英
                                      法　官  劉元斐
以上正本證明與原本無異。
不得再抗告。
                                      書記官  陳靜雅
中　　華　　民　　國　　109 　年　　2 　　月　　27　　日